【裁判字號】    97,上訴,1706
【裁判日期】    970722
【裁判案由】    毒品危害防制條例
【裁判全文】
臺灣高等法院刑事判決                97年度上訴字第1706號
上  訴  人  臺灣板橋地方法院檢察署檢察官
上  訴  人
即  被  告  乙○○
                    樓
選任辯護人  林士祺律師
            劉興業律師
被      告  甲○○原名方銀德
                    0樓
選任辯護人  鍾耀盛律師
上列上訴人因被告違反毒品危害防制條例案件，不服臺灣板橋地
方法院96年度訴字第548號，中華民國97年2月5日第一審判決（
起訴案號：臺灣板橋地方法院檢察署96年度偵字第2037號、第20
38號），提起上訴，本院判決如下：
    主  文
上訴駁回。
    事  實
一、乙○○前有過失傷害、施用毒品前科，其中因施用毒品案件
    ，經原審法院於民國94年12月21日以94年度簡字第5697號判
    處有期徒刑3月，如易科罰金，以銀元300元折算1日確定，
    於95年2月27日易科罰金執行完畢。
二、乙○○明知甲基安非他命（屬安非他命類，下稱安非他命）
    係毒品危害防制條例所列管之第二級毒品，不得販賣及持有
    ，仍與真實姓名不詳綽號「豔文」之成年男子，共同意圖營
    利，基於販賣第二級毒品之犯意聯絡，於96年1月初之某二
    日，先由「豔文」與附表所示之買主商妥甲基安非他命之交
    易條件後，再由乙○○在附表所示之地點將甲基安非他命交
    付買主並收取現金，乙○○並曾以其所有Panasonic牌、門
    號0000000000號之行動電話作為與買主「小毛」聯絡之工具
    ；現金部分嗣由乙○○轉交「豔文」所有，乙○○則獲得以
    低價向「豔文」購買安非他命之利益，以此方式共同販賣安
    非他命予如附表所示之人。嗣於96年1月9日晚間11時30分許
    ，為警在乙○○臺北縣板橋市○○路○段140巷16弄7號1樓之
    工廠內查獲，並扣得乙○○所有之第二級毒品安非他命9包
    （合計毛重6.05公克，驗餘毛重6.038公克）、搭載門號000
    0000000之Panasonic牌行動電話1支（內含晶片卡1張）、「
    豔文」所有之電子秤1台、帳冊1紙、分裝袋1包。
三、案經臺北縣政府警察局板橋分局報請臺灣板橋地方法院檢察
    署檢察官偵查起訴。
    理  由
壹、被告乙○○部分：
一、上揭事實，業據上訴人即被告乙○○坦承有幫「艷文」交安
    非他命給對方，惟辯稱：並未幫忙收錢，只是換得向「艷文
    」購買時，價錢比較便宜等語。經查，本案被告幫「艷文」
    交安非他命給對方，即屬參與販賣之行為，並不以同時收取
    價金為必要。被告乙○○於警訊時，供稱：「（1）賢X4000
    是綽號阿賢的男子在96年元月初詳細日期忘了大概在晚上20
    時許我跟他約在板橋市浮洲橋旁的「優加力加油站」前交易
    的，4000是指新台幣4,000元1小包，重量我不知道因為都是
    艷文分裝的、（2）小毛兄X4000是綽號小毛兄之男子在96年
    元月初詳細日期忘了在台北縣板橋市○○路○段140巷16弄7
    號1樓我的住處交易安非他命，也是1小包新台幣4,000元（3
    ）小毛X1000是小毛兄的弟弟他是於他哥哥相差1天到我的住
    處購買新台幣1,000元之安非他命。【（4）小志X2000該筆
    是欠我錢的人不是購買安非他命。】（按此部分與販賣毒品
    無關）（5）九X2000是綽號九的男子在96年1月初在板橋市
    ○○路○段天橋下之萊爾富便利商店像我購買1小包安非他命
    新台幣2,000元，（6）小永X2000亦是在96年元月初詳細日
    期忘了大概在晚上跟他約在板橋市浮洲橋旁的「優加力加油
    站」前交易的，2000是指新台幣2,000元1小包。（7）狗X35
    00是指綽號阿狗之男子於96年元月初與我約在土城市○○路
    海霸王餐廳前交易新台幣3,500元之安非他命，…」等語（
    見96年度偵字第2037號卷第14頁、第15頁），此核與扣案帳
    冊上之記載相符（見96年度偵字第2037號卷第47頁、第49頁
    ）。又扣案被告乙○○自承為其所有之門號0000000000行動
    電話中，有內容為「兄：我大概1小時下班，要等我嗎？我
    要一張」之簡訊，此有該簡訊照片存卷可憑（見96年度偵字
    第2037號卷第48頁）。被告乙○○在警詢中復供承：這個簡
    訊是「小毛」傳來的，意思是叫我等他前來購買1千元之安
    非他命等語。
二、按販賣毒品安非他命，係違法行為，非可公然為之，被告與
    「豔文」之成年男子明知安非他命係第二毒品，為政府查緝
    甚嚴之違禁物品，當知販賣第二毒品所應負之重大刑責。本
    件雖無積極證據可資證明「豔文」之成年男子販入毒品之價
    格，致無從詳細查悉其販賣毒品之實際利得與價差，惟販賣
    毒品係違法行為，非可公然為之，亦無公定之價格，且不論
    任何包裝，均可任意分裝增減份量，而每次購買之價量，亦
    可能因雙方間之關係深淺、資力、需求量及對行情之認知、
    來源是否充裕？查緝是否嚴緊？購買者被查獲時有無可能供
    出購買對像之可能性風險評估等，因而異其標準，則販賣價
    格自可能機動調整，非可一概而論，販賣之利得除經坦承犯
    行或價量俱臻明確外，委難察得實情。又販毒之人從價差或
    量差中牟利方式雖異，其意圖營利之非法販賣行為則一，是
    除非別有事證，足認係按同一價量委買、轉售或無償贈與，
    確未牟利外，尚難因此遽認非法販賣之證據有所未足，致使
    知過坦承者難辭重典，飾辭否認者反得僥倖，而失情理之平
    。再參酌毒品物稀價昂，取得不易，且毒品交易為政府規定
    為嚴予取締之犯罪，苟無有利可圖，應無甘冒被查緝法辦重
    刑之危險，平白無端且無償為該買賣之行為。是「豔文」之
    成年男子販賣毒品，必有差價利益，而有從中牟利之營利意
    圖，實至為灼然。
三、扣案之透明結晶9包，經送台灣檢驗科技股份有限公司鑑定
    結果，共毛重6.05公克，取0.012公克鑑析用罄，均呈甲基
    安非他命陽性反應，有該公司濫用藥物檢驗報告附卷可稽（
    見原審卷第66頁、第110頁）。綜上所述，事證明確，被告
    乙○○上開販賣甲基安非他命之犯行，洵堪認定。
四、查甲基安非他命係毒品危害防制條例第2條第2項第2款所列
    之第二級毒品，不得販賣、持有。被告乙○○予以販賣，核
    被告乙○○所為，係犯毒品危害防制條例第4條第2項之販賣
    第二級毒品罪。其販賣前持有甲基安非他命之低度行為，為
    販賣之高度行為所吸收，不另論罪。按刑事法若干犯罪行為
    態樣，本質上原具有反覆、延續實行之特徵，立法時既予特
    別歸類，定為犯罪構成要件之行為要素，則行為人基於概括
    之犯意，在密切接近之一定時、地持續實行之複次行為，倘
    依社會通念，於客觀上認為符合一個反覆、延續性之行為觀
    念者，於刑法評價上，即應僅成立一罪。學理上所稱「集合
    犯」之職業性、營業性或收集性等具有重複特質之犯罪均屬
    之，例如經營、從事業務、收集、販賣、製造、散布等行為
    概念者是（最高法院95年台上字第1079號判決、95年台上字
    第4686號判決參照）。查被告乙○○於短時間內先後6次販
    賣甲基安非他命行為，係基於販賣營利之同一犯意而反覆實
    行之複次行為，應屬集合犯，僅論以一販賣第二級毒品罪，
    公訴意旨認應分論併罰，尚有未洽。又被告乙○○與真實姓
    名不詳綽號「豔文」之成年男子，就上開犯行，有犯意聯絡
    及行為分擔，為共同正犯。又查被告乙○○有事實欄所載之
    犯罪科刑執行情形，有本院被告全國前案紀錄表在卷可稽，
    其於5年內故意再犯有期徒刑以上之本罪，為累犯，除法定
    刑為無期徒刑部分依法不得加重外，應依刑法第47條第1項
    之規定加重其刑。公訴意旨雖主張：被告乙○○自願供述與
    案情有重要關係之待證事項及共犯「豔文」之犯罪事證，使
    檢察官得以據此追訴本案共犯「豔文」，請依證人保護法第
    14條第1項規定減輕其刑；惟按證人保護法第14條第1項規定
    ：「第2條所列刑事案件之被告或犯罪嫌疑人，於偵查中供
    述與該案案情有重要關係之待證事項或其他正犯或共犯之犯
    罪事證，因而使檢察官得以追訴該案之其他正犯或共犯者，
    以經檢察官事先同意者為限，就其因供述所涉之犯罪，減輕
    或免除其刑」，係以「因而使檢察官得以追訴該案之其他正
    犯或共犯」為要件，且係「就其因供述所涉之犯罪」減輕或
    免除其刑。遍查全卷，並未有檢察官查知「豔文」之真實姓
    名、年籍並據以追訴之資料；又被告乙○○雖在偵查中供稱
    曾向另被告甲○○購買安非他命，檢察官並據以起訴被告甲
    ○○，惟被告乙○○在偵查中就被告甲○○部分所為之上開
    供述本身，並不致其自身涉嫌本案公訴人所起訴之販賣第二
    級毒品罪，是自亦無證人保護法第14條第1項之適用，公訴
    意旨所載上開請求尚有誤會。
五、原審以被告乙○○罪證明確，適用毒品危害防制條例第4條
    第2項、第18條第1項前段、第19條第1項，刑法第11條、第
    28條、第47條第1項，並審酌被告乙○○明知販賣毒品甲基
    安非他命予他人，不僅戕害他人身心，亦對社會治安造成嚴
    重危害，竟為取得較廉價之毒品而與「豔文」共同販賣毒品
    甲基安非他命，對社會治安所生之危害甚鉅，惟犯後在未有
    買主出面指認之情形下，仍願坦承犯行，態度良好，兼衡其
    犯罪動機、目的、手段、素行、所獲利益等一切情狀，量處
    有期徒刑7年6月。被告乙○○販賣甲基安非他命予附表所示
    之人，所得合計新台幣1萬6千5百元，為其因本件犯罪所得
    之財物，應依毒品危害防制條例第19條第1項規定沒收之，
    如全部或一部不能沒收時，以其財產抵償之。又扣案之甲基
    安非他命9包（驗餘毛重6.038公克），係查獲之第二級毒品
    ，不問屬於犯人與否，均應依毒品危害防制條例第18條第1
    項前段併予宣告沒收銷燬。另扣案之Panasonic牌行動電話1
    支（含其內門號0000000000晶片卡1枚），為被告乙○○所
    有，供聯絡販賣第二級毒品所用之物，扣案電子秤1台、帳
    冊1紙、分裝袋1包，均係共同正犯「豔文」所有，為供本件
    犯罪所用之物，應併依毒品危害防制條例第19條第1項之規
    定宣告沒收。另扣案之搭載門號0000000000晶片卡1張之行
    動電話1支，雖係被告所有，惟無證據證明係供被告乙○○
    為本件販賣第二級毒品罪所用之物，無從宣告沒收，予以敘
    明。認事用法並無不合，量刑亦屬適當。檢察官上訴意旨以
    被告乙○○對於甲○○之指控，於原審即改口，且就其本身
    涉販賣第二級毒品部分，無端提起上訴，認被告乙○○犯罪
    後態度惡劣，應撤銷原審判決，加重其刑；被告乙○○上訴
    意旨否認犯罪而指摘原判決不當；本院均認為無理由，應予
    駁回。
貳、被告甲○○部分：
一、公訴意旨略以：被告甲○○（原名方銀德）基於販賣第二級
    毒品安非他命之犯意，於95年7月至同年8月間，在臺北縣板
    橋市某不知名網咖店等處，先後3次以每包（約1公克）3千
    元至4千元不等之代價，販賣第二級毒品安非他命予乙○○
    。因認被告甲○○涉有違反毒品危害防制條例第4條第2項之
    販賣第二級毒品罪嫌云云。
二、按犯罪事實應依證據認定之，無證據不得認定犯罪事實，刑
    事訴訟法第154條第2項定有明文。再按事實之認定，應憑證
    據，如未能發現相當證據，或證據不足以證明，自不能以推
    測或擬制之方法以為裁判基礎；又認定不利被告之事實，須
    依積極證據，苟積極證據不足為不利於被告事實之認定時，
    即應為有利於被告之認定，更不必有何有利之證據（最高法
    院30年上字第816號、40年台上字第86號判例參照）。
三、公訴意旨認被告甲○○涉有此部分販賣第二級毒品之犯行，
    無非係以證人即共同被告乙○○之證詞及帳冊1本為其主要
    論據。
四、訊據被告甲○○堅詞否認有販賣第二級毒品甲基安非他命予
    被告乙○○之犯行，並辯稱：絕無販賣甲基安非他命等語。
五、經查：
（一）證人即共同被告乙○○關於被告甲○○何時及如何販賣甲
      基安非他命予伊乙節，先在警詢中供稱：我曾在半年前向
      方銀德購買過安非他命約1次，購買1-2千元不等，我都是
      打他的行動電話0000000000號與他聯絡購買事宜，交易地
      點都是在板橋地區○○○○路邊等語（96年度偵字第2038
      號卷第27頁，惟關於被告乙○○向被告甲○○購買甲基安
      非他命之次數，筆錄雖記載2至3次，然實際上被告乙○○
      係供稱1次，此業經檢察事務官勘驗屬實，製有勘驗筆錄
      可佐附96年度偵字第2037號卷第86頁），嗣在偵訊中先證
      稱：半年前曾向方銀德買過安非他命2、3次，買1千元至2
      千元不等，都約在板橋市○○○○路邊交易等語（同上偵
      卷第63頁），繼又證稱：我沒有向方銀德買過安非他命等
      語（同上偵卷第74頁），復又結證稱：95年7月間我先後
      向方銀德買過3次毒品，每次都買1公克，價錢約3千元至4
      千元左右，我們都在板橋市○○○○路邊交易等語（96年
      度偵字第2037號卷第90、95頁），末在原審審理時則結證
      稱：我不曾向甲○○購買安非他命，我是向綽號「阿德」
      之人購買，但「阿德」不是甲○○等語。
（二）證人乙○○前後就是否曾向被告甲○○購買甲基安非他命
      ，或購買之次數、價格等，供述反覆不一，是其是否確曾
      向被告甲○○購買毒品，要非無疑。其次，員警雖自被告
      甲○○所有之自小客車內扣得帳冊1本（96年度偵字第203
      8號卷第47頁），惟其上並無被告甲○○與被告乙○○之
      交易紀錄，況上面「1錢76000」之記載，亦與法院因審判
      職務上所知一般甲基安非他命價格相差甚遠，是該帳冊是
      否確為被告甲○○販賣甲基安非他命之紀錄，亦非無疑。
      綜上所述，依卷存證據，尚未能獲致被告甲○○確實販賣
      第二級毒品予被告乙○○之「超越合理懷疑」之有罪心證
      ，不能證明被告甲○○犯罪。
六、原判決以不能證明被告甲○○犯罪而為無罪之諭知，並無不
    合。檢察官上訴意旨仍執前詞認被告甲○○構成犯罪，而指
    摘原判決不當，為無理由，應予駁回。
據上論斷，應依刑事訴訟法第368條，判決如主文。
本案經檢察官陳玉珍到庭執行職務。
中    華    民    國    97    年    7     月    22    日
                  刑事第一庭  審判長法  官  葉騰瑞
                                    法  官  莊明彰
                                    法  官  王炳梁
以上正本證明與原本無異。
被告甲○○不得上訴。
如不服本判決，應於收受送達後十日內向本院提出上訴書狀，其
未敘述上訴之理由者並得於提起上訴後十日內向本院補提理由書
（均須按他造當事人之人數附繕本）。
                                    書記官  廖逸柔
中    華    民    國    97    年    7     月    23    日
附表：
一、販賣時間：96年1月初某日。
    販賣地點：臺北縣板橋市浮洲橋旁附近。
    販賣內容：以4000元（起訴書誤載為4500元）之代價，出售
    毒品安非他命與真實姓名年籍不詳綽號「阿賢」之人士。
二、販賣時間：96年1月初某日。
    販賣地點：臺北縣板橋市○○路○段140巷16弄7號1樓。
    販賣內容：以4千元之代價，出售毒品安非他命與真實姓名
              年籍不詳綽號「小毛兄」之人士。
三、販賣時間：96年1月初某日。
    販賣地點：臺北縣板橋市○○路○段140巷16弄7號1樓。
    販賣內容：以1千元之代價，出售毒品安非他命與真實姓名
              年籍不詳綽號「小毛」之人士。
四、販賣時間：96年1月初某日。
    販賣地點：臺北縣板橋市○○路○段天橋附近。
    販賣內容：以2千元之代價，出售毒品安非他命與真實姓名
              年籍不詳綽號「九」之人士。
五、販賣時間：96年1月初某日。
    販賣地點：臺北縣板橋市浮洲橋旁附近。
    販賣內容：以2千元之代價，出售毒品安非他命與真實姓名
              年籍不詳綽號「小永」之人士。
六、販賣時間：96年1月初某日。
    販賣地點：臺北縣土城市○○路附近。
    販賣內容：以3千5百元之代價，出售毒品安非他命與真實
              姓名年籍不詳綽號「阿狗」之人士。
附錄本案論罪科刑法條全文：
毒品危害防制條例第4條：
製造、運輸、販賣第一級毒品者，處死刑或無期徒刑；處無期徒
刑者，得併科新臺幣1千萬元以下罰金。
製造、運輸、販賣第二級毒品者，處無期徒刑或7年以上有期徒
刑，得併科新臺幣7百萬元以下罰金。
製造、運輸、販賣第三級毒品者，處5年以上有期徒刑，得併科
新臺幣5百萬元以下罰金。
製造、運輸、販賣第四級毒品者，處3年以上10年以下有期徒刑
，得併科新臺幣3百萬元以下罰金。
製造、運輸、販賣專供製造或施用毒品之器具者，處1年以上7
年以下有期徒刑，得併科新臺幣1百萬元以下罰金。
前五項之未遂犯罰之。


司法院資訊處製作；財團法人民間司法改革基金會備份。
